---
title: "Dada2 tutorial"
output: 
  github_document:
    toc: true
    toc_depth: 2
---

#Tutoriel Dada2

##Importation des librairies et préparation des données

```{r}
library("Rcpp")
library("dada2")
```
On importe les galeries nécessaires pour la réalisation de l'excercice

```{r}
path <- "~/MiSeq_SOP"
list.files(path)
```
Chargement des données fastq.
```{r}
fnFs <- sort(list.files(path, pattern="_R1_001.fastq", full.names = TRUE))
fnRs <- sort(list.files(path, pattern="_R2_001.fastq", full.names = TRUE))
sample.names <- sapply(strsplit(basename(fnFs), "_"), `[`, 1)
```
On sépare les forward et les reverse. Les forward seront associés à fnFS et les reverse à fnRs.
Association des fnFs et fnRS entre eux (correspondance entre les données)

##Inspection des profils de qualité des reads

```{r}
plotQualityProfile(fnFs[1:4])
```
Affichage des graphes de qualité des données fnFs.
En gris : heat map de la fréquence de chaque score de qualité de chaque position de base
En vert : score de qualité moyen de chaque base
En rouge : proportion graduée des reads jusqu'à une certaine position (ici, elle est plate car les reads faites sur Illumina sont de même longueur donc ce n'est pas très utile pour ce cas présent)
Résultat : bon. On va couper les derniers nucléotides car on observe une chute sur la partie droite du graphe. Cette coupure de nucléotide permettra de donner des résultats plus fiable pour la suite. Ici, on va tronquer les nucléotides à partir de la position 240 (on retire les 10 derniers nucléotides).

```{r}
plotQualityProfile(fnRs[1:4])
```
Affichage du graphe de qualité des données fnRs
Même codes couleurs que fnFs
Résultat : les reads reverse sont de moins bonne qualité en particulier vers la fin. Ce n'est pas grave mais les nucléotides à partir de la position 160 seront supprimés (soit 90 nucléotides)

##Filtration et tri des donnnées

```{r}
filtFs <- file.path(path, "filtered", paste0(sample.names, "_F_filt.fastq.gz"))
filtRs <- file.path(path, "filtered", paste0(sample.names, "_R_filt.fastq.gz"))
names(filtFs) <- sample.names
names(filtRs) <- sample.names
```
Les données fnFs et fnRs vont être filtrées. Tout d'abord, elles vont être placées sous un nouveau nom (ici, filtFs et filtRs)

```{r}
out <- filterAndTrim(fnFs, filtFs, fnRs, filtRs, truncLen=c(240,160),
              maxN=0, maxEE=c(2,2), truncQ=2, rm.phix=TRUE,
              compress=TRUE, multithread=TRUE)
head(out)
```
Les données sont filtrés, ie que les derniers nucléotides vont être retirés (fnFs : à partir de 240; fnRd : à partir de 160). Seulement 2 erreurs peuvent être acceptées lors de la filtration

##Calcul des erreurs et visualisation de ces derniers

```{r}
errF <- learnErrors(filtFs, multithread=TRUE)
```
Estimation du taux d'erreur de filtFs

```{r}
errR <- learnErrors(filtRs, multithread=TRUE)
```
Estimation du taux d'erreur de filtRs

```{r}
plotErrors(errF, nominalQ=TRUE)
```
Représentation des fréquences d'erreurs estimées.
Points gris : taux d'erreurs observées pour chacun des scores de qualité consensus.
Ligne noire : taux d'erreurs estimé après que l'algorithme ait réuni toutes les informations liée aux taux d'erreurs estimés
Ligne rouge : taux d'erreurs attendu selon le Q-score
Corrélation entre les taux d'erreurs estimés et observés, diminution quand le score de qualité augmente -> on peut poursuivre.

##Application de Dada2 aux données

```{r}
dadaFs <- dada(filtFs, err=errF, multithread=TRUE)
```
Application de l'algorithme d'inférence aux données filtrées et ajustées des reads forward

```{r}
dadaRs <- dada(filtRs, err=errR, multithread=TRUE)
```
Application de l'algorithme d'inférence aux données filtrées et ajustées des reads reverse

```{r}
dadaFs[[1]]
```
Dada2 a déduit 128 séquences variantes à partir des 1979 séquences uniques.

##Alignement des séquences Forward et Reverse

```{r}
mergers <- mergePairs(dadaFs, filtFs, dadaRs, filtRs, verbose=TRUE)
head(mergers[[1]])
```
Alignement des séquences pour former des contigues. L'alignement se fait avec les séquences forward et reverse se correspondant sur au moins 12 bases.

## Table d'observation

```{r}
seqtab <- makeSequenceTable(mergers)
dim(seqtab)
```
Construction d'ASV (table d'OTU). Ici, sur les 20 échantillons, 293 ASV ont été crée

```{r}
table(nchar(getSequences(seqtab)))
```
Visualisation de la distribution des longueurs de séquences. Ici, les différentes séquences obtenues sont d'une longueur située dans la région V4 de l'ARN16S

##Elimination des séquences chimériques

```{r}
seqtab.nochim <- removeBimeraDenovo(seqtab, method="consensus", multithread=TRUE, verbose=TRUE)
dim(seqtab.nochim)
```
Dada2 a corrigé les erreurs de substitutions et d'index. Mais il reste les séquences chimériques (séquence contenant de l'information de plusiseurs autres séquences) à retirer. L'identification se fait par construction de deux séquences (une gauche et une droite), provenant de séquences dites parents retrouvées abondament dans notre échantillon. Ici, 20232 séquences chimériques ont été identifiées

```{r}
sum(seqtab.nochim)/sum(seqtab)
```
Ces séquences chimériques représentent 3.5% de notre jeu de donnée

##Résumé des opérations effectuées précédement

```{r}
getN <- function(x) sum(getUniques(x))
track <- cbind(out, sapply(dadaFs, getN), sapply(dadaRs, getN), sapply(mergers, getN), rowSums(seqtab.nochim))
# If processing a single sample, remove the sapply calls: e.g. replace sapply(dadaFs, getN) with getN(dadaFs)
colnames(track) <- c("input", "filtered", "denoisedF", "denoisedR", "merged", "nonchim")
rownames(track) <- sample.names
head(track)
```
Récapitulatif des reads qui ont traversé les différentes étapes de filtration et de tri.

##Téléchargement des données Silva

```{bash}
wget https://zenodo.org/record/3986799/files/silva_nr99_v138_train_set.fa.gz
```
Téléchargement des données sur Silva

```{r}
taxa <- assignTaxonomy(seqtab.nochim, "~/Dada2_Phyloseq_CC1/silva_nr99_v138_train_set.fa.gz", multithread=TRUE)
```
Assignation des séquences étudiées à la classification. Cette assignation se fait par rapport à une base de séquence de référence ayant une classification connue.

##Téléchargement des données Silva permmetant l'assignement d'espèces aux des séquences analysées

```{bash}
wget https://zenodo.org/record/3986799/files/silva_species_assignment_v138.fa.gz
```
Importation des données d'espèces pour la taxonomie.

```{r}
taxa <- addSpecies(taxa, "~/Dada2_Phyloseq_CC1/silva_species_assignment_v138.fa.gz")
```
Assignation des espèces à la taxonomie précédement créée.

```{r}
taxa.print <- taxa # Removing sequence rownames for display only
rownames(taxa.print) <- NULL
head(taxa.print)
```
L'assignation taxonomique donne le tableau ci-dessus. Elle donne jusqu'au genre ce qu'elle a pu identifier des reads à analyser, en les comparant avec les reads contenus dans la banque de Silva. Aucune espèce n'a pu être identifiée à partir des reads.

##Evaluation de la précisison

```{r}
unqs.mock <- seqtab.nochim["Mock",]
unqs.mock <- sort(unqs.mock[unqs.mock>0], decreasing=TRUE) # Drop ASVs absent in the Mock
cat("DADA2 inferred", length(unqs.mock), "sample sequences present in the Mock community.\n")
```
"Mock community" est un ensemble contenant différentes souches connues qui ont été séquencées. Cette communauté contient 20 souches différentes. On utilise Dada2 sur cette communauté pour vérifier sa précision. Ici, dada2 a déduit 20 échantillons avec les séquences, ce qui est bien.

```{r}
mock.ref <- getSequences(file.path(path, "HMP_MOCK.v35.fasta"))
match.ref <- sum(sapply(names(unqs.mock), function(x) any(grepl(x, mock.ref))))
cat("Of those,", sum(match.ref), "were exact matches to the expected reference sequences.\n")
```
Parmi ces 20 échantillons, 20 correspondaient aux séquences de références. Dada2 fonctionne bien.

#Premier pas sur Phyloseq (fin tuto Dada2)

##Importation des librairies et préparation des données

```{r}
library(phyloseq)
library(Biostrings)
library(ggplot2)
```

```{r}
samples.out <- rownames(seqtab.nochim)
subject <- sapply(strsplit(samples.out, "D"), `[`, 1)
gender <- substr(subject,1,1)
subject <- substr(subject,2,999)
day <- as.integer(sapply(strsplit(samples.out, "D"), `[`, 2))
samdf <- data.frame(Subject=subject, Gender=gender, Day=day)
samdf$When <- "Early"
samdf$When[samdf$Day>100] <- "Late"
rownames(samdf) <- samples.out
```
On assigne les différentes données dans des fichiers.

```{r}
library("phyloseq")
ps <- phyloseq(otu_table(seqtab.nochim, taxa_are_rows=FALSE), 
               sample_data(samdf), 
               tax_table(taxa))
ps <- prune_samples(sample_names(ps) != "Mock", ps)
```
Construction de l'objet PhyloSeq : on associe la table des OTU, les données des échantillons et de la table taxonomique à ps. La dernière ligne permet d'enlever la communité artificielle ("mock")

```{r}
dna <- Biostrings::DNAStringSet(taxa_names(ps))
names(dna) <- taxa_names(ps)
ps <- merge_phyloseq(ps, dna)
taxa_names(ps) <- paste0("ASV", seq(ntaxa(ps)))
ps
```
Visualisation de l'objet PhyloSeq

##Visualisation de l'alpha diversité

```{r}
plot_richness(ps, x="Day", measures=c("Shannon", "Simpson"), color="When")
```
Pas de grandes différences entre les échantillons contenus dans prélévements "early" (entre eux) et les prélévemnts "late" (entre aux aussi). Au fil des jours, la diversité n'a pas variée énormement.

##Ordination

```{r}
ps.prop <- transform_sample_counts(ps, function(otu) otu/sum(otu))
ord.nmds.bray <- ordinate(ps.prop, method="NMDS", distance="bray")
```
On transforme les données pour qu'ils soient adaptés à l'utilisation de Bray-Curtis, un indice de dissimilarité.
```{r}
plot_ordination(ps.prop, ord.nmds.bray, color="When", title="Bray NMDS")
```
A partir de ce graphe, on peut une grande différence entre les échantillons "early" et "late" (dans leur communauté microbienne)

## Représention des échantillons en "histogramme" (bar plot)

```{r}
top20 <- names(sort(taxa_sums(ps), decreasing=TRUE))[1:20]
ps.top20 <- transform_sample_counts(ps, function(OTU) OTU/sum(OTU))
ps.top20 <- prune_taxa(top20, ps.top20)
plot_bar(ps.top20, x="Day", fill="Family") + facet_wrap(~When, scales="free_x")
```
On observe qu'il n'y a pas de grande différence entre les échantillons "early" et "late" au niveau des familles de micro-organismes.
Il n'y pas de grandes différences sur la diversité ni sur les familles bactériennes. Mais on observe une nette séparation entre les deux échantillons. Cette différence est peut-être dû aux espèces présentes dans les familles.
