---
title: "03_data-analysis-with-Phyloseq"
output: 
  github_document:
    toc: true
    toc_depth: 2
---

# Tutoriel PhyloSeq

## Importaion des librairies et installation des packages nécessaire pour le fonctionnement des opérations suivantes

```{r}
library("knitr")
library("BiocStyle")
library("phyloseq")
library("ggplot2")
.cran_packages <- c("ggplot2", "gridExtra")
.bioc_packages <- c("dada2", "phyloseq", "DECIPHER", "phangorn")
.inst <- .cran_packages %in% installed.packages()
if(any(!.inst)) {
   install.packages(.cran_packages[!.inst])
}
.inst <- .bioc_packages %in% installed.packages()
if(any(!.inst)) {
   source("http://bioconductor.org/biocLite.R")
   biocLite(.bioc_packages[!.inst], ask = F)
}
sapply(c(.cran_packages, .bioc_packages), require, character.only = TRUE)
```
Chargement des différents packages nécessaires pour le travail sur PhyloSeq
NB : les packages sont laissés ici pour éviter les mauvaises surprises (packages introuvables...)


## Importation des données

```{r}
ps_connect <-url("https://raw.githubusercontent.com/spholmes/F1000_workflow/master/data/ps.rds")
ps = readRDS(ps_connect)
ps
```
On importe les données déjà traitées par dada2. Ce ne sont pas les données du fichier 02 avec Dada2.

## Filtration taxonomique

```{r}
rank_names(ps)
```
On montre les différents rangs présent dans le jeu de donnée ps.

```{r}
table(tax_table(ps)[, "Phylum"], exclude = NULL)
```
Création d'une table. On peut voir pour certains phylums, une seule souche a été identifiée.

```{r}
ps <- subset_taxa(ps, !is.na(Phylum) & !Phylum %in% c("", "uncharacterized"))
```
On retire les phylums dits ambigues, ie que ce sont peut-être des artefacts Ils peuvent influencer sur la suite des oprétaions donc ils doivent être retirés

```{r}
prevdf = apply(X = otu_table(ps),
               MARGIN = ifelse(taxa_are_rows(ps), yes = 1, no = 2),
               FUN = function(x){sum(x > 0)})
```
On détermine la prévalence, ie le nombre de fois où un échantillon est au moins une fois présent dans un des taxons. Pour cette ligne de code, on détermine leur prévalence dans les phylums 

```{r}
prevdf = data.frame(Prevalence = prevdf,
                    TotalAbundance = taxa_sums(ps),
                    tax_table(ps))
```
Pour les prévalences des phylums obtenues, une taxonomie, ainsi que le nombre total de read, ont été ajoutés

```{r}
plyr::ddply(prevdf, "Phylum", function(df1){cbind(mean(df1$Prevalence),sum(df1$Prevalence))})
```
Ici, on calcul la prévalence totale (colonne 2) et prévalence moyenne (colonne 1) de chaque échantillon dans chacun des phylums. Par exemple, pour Fusobacteria, le total et la moyenne sont égaux, ie qu'il est deux fois dans le même échantillon. Pour Proteobacteria, on en dénombre 650. Si on divise par la prévalence moyenne, on obtient environ 11. Il est donc présent dans 11 échantillons différents.

```{r}
filterPhyla = c("Fusobacteria", "Deinococcus-Thermus")
```
On définit les phylums à filtrer

```{r}
ps1 = subset_taxa(ps, !Phylum %in% filterPhyla)
ps1
```
On filtre les données, ie qu'on retire les phylums que l'on a décrit juste avant.

## Filtration des prévalences

```{r}
prevdf1 = subset(prevdf, Phylum %in% get_taxa_unique(ps1, "Phylum"))
ggplot(prevdf1, aes(TotalAbundance, Prevalence / nsamples(ps),color=Phylum)) +
  geom_hline(yintercept = 0.05, alpha = 0.5, linetype = 2) +  geom_point(size = 2, alpha = 0.7) +
  scale_x_log10() +  xlab("Total Abundance") + ylab("Prevalence [Frac. Samples]") +
  facet_wrap(~Phylum) + theme(legend.position="none")
```
Graphe représentant la prévalence des taxons en fonction de l'abondance totale (cela permet de mettre en évidence des valeurs aberrantes qui doivent être supprimées).
Un point représente un taxon. Certains taxons sont plus présents que d'autres (cf Firmicutes). Il convient de poser un seuil de prévalence car la mjorité des taxons sont supérieurs à 10%


```{r}
prevalenceThreshold = 0.05 * nsamples(ps)
prevalenceThreshold
```
On pose un seuil de prévalence à 5%. Les taxons qui se trouvaient en dessous de ce seuil ont été enlevés. 18 taxons vont être retirés lors de l'application du seuil de prévalence.

```{r}
keepTaxa = rownames(prevdf1)[(prevdf1$Prevalence >= prevalenceThreshold)]
ps2 = prune_taxa(keepTaxa, ps)
```
On applique le seuil de prévalence de 5%, retirant les 18 taxons se trouvant en dessous de cette limite. ps2 regroupe les taxons après ce filtrage.

## Agglomération des taxons
 
```{r}
length(get_taxa_unique(ps2, taxonomic.rank = "Genus"))
```
Après filtrage, 49 genres pourront être visualisés
```{r}
ps3 = tax_glom(ps2, "Genus", NArm = TRUE)
```
On applique à ps3, l'agglomération des genres venant de ps2. Toutes les caractéristiques fonctionnelles que l'on retrouvait souvent dans les données ont été regroupées ensemble.

```{r}
h1 = 0.4
ps4 = tip_glom(ps2, h = h1)
```
h1 représente la hauteur d'arbre qui définit la distance phylogénétique entre les différentes caractéristiques. On applique à ps4 cette distance phylogénétique. A la différence de ps2, on s'intéresse ici à une agglomération sans prendre en compte la taxonomie, donc une agglomération phylogénétique.

## Comparaison données non filtrées, agglomération taxonomique et agglomération phylogénique

```{r}
multiPlotTitleTextSize = 15
p2tree = plot_tree(ps2, method = "treeonly",
                   ladderize = "left",
                   title = "Before Agglomeration") +
  theme(plot.title = element_text(size = multiPlotTitleTextSize))
p3tree = plot_tree(ps3, method = "treeonly",
                   ladderize = "left", title = "By Genus") +
  theme(plot.title = element_text(size = multiPlotTitleTextSize))
p4tree = plot_tree(ps4, method = "treeonly",
                   ladderize = "left", title = "By Height") +
  theme(plot.title = element_text(size = multiPlotTitleTextSize))
```
On stocke les données préparées auapravant dans les ptree qui leurs sont associées pour pouvoir obtenir un graphe permettant de les comparer entre eux.

## Group plots together (différents type d'agglo)

```{r}
gridExtra::grid.arrange(nrow = 1, p2tree, p3tree, p4tree)
```
On peut voir que l'agglomération par genre et par la distance phylogénétique améliore la lisibilité des données. On a un meilleur aperçu de la répartition des communautés présents dans les échantillons.

## Transformation des valeurs d'abondance

```{r}
plot_abundance = function(physeq,title = "",
                          Facet = "Order", Color = "Phylum"){
  p1f = subset_taxa(physeq, Phylum %in% c("Firmicutes"))
  mphyseq = psmelt(p1f)
  mphyseq <- subset(mphyseq, Abundance > 0)
  ggplot(data = mphyseq, mapping = aes_string(x = "sex",y = "Abundance",
                              color = Color, fill = Color)) +
    geom_violin(fill = NA) +
    geom_point(size = 1, alpha = 0.3,
               position = position_jitter(width = 0.3)) +
    facet_wrap(facets = Facet) + scale_y_log10()+
    theme(legend.position="none")
}
```
Tout d'abord, on définit une fonction qui va utiliser phyloseq pour définir un graphique d'abondance relative. Cela va nous permettre de comparer ces valeurs avec les abondances dans leur échelle et leur distribution.

```{r}
ps3ra = transform_sample_counts(ps3, function(x){x / sum(x)})
```
Transformation des données en abondane relative

```{r}
plotBefore = plot_abundance(ps3,"")
plotAfter = plot_abundance(ps3ra,"")
```
On affecte ps3 (avant transformation) et ps3ra (après transformation en abondance relative) à deux datas plot

```{r}
gridExtra::grid.arrange(nrow = 2,  plotBefore, plotAfter)
```
Affichage des graphes avant et après transformations. En haut, nous avons les graphes d'abondances originales et en bas les graphes d'abondances relatives. On peut voir des similitudes entre les deux sexes, notamment pour Erysipelotrichales et Lactobacillales. On observe chez ces derniers, deux endroits sur le graphe où on oberve plusieurs taxons (élargissement des figures).
En observant l'abondance relative, on peut voir une abondance plus importante que les abondances originalles (soit absolue). Ces abondances relatives sont obtenus en divisant le nombre de fois que les taxons sont observés dans l'ensemble de tous les taxons. Ces valeurs doivent être interprétées avec attention. Par exemple, si la population augmente mais que la population ne bouge pas, son abondance relative diminue. Cette abondance sert plutôt à donner un aperçu de la diversité de la communauté.

## Taxonomie des sous-ensembles

```{r}
psOrd = subset_taxa(ps3ra, Order == "Lactobacillales")
plot_abundance(psOrd, Facet = "Genus", Color = NULL)
```
On s'est demandé ce qui pouvait expliquer l'abondance de plusieurs en taxons au deux endroits du graphe. On examine par ce code les sous-ensembles des Lactobacillales. On observe des Lactobacillus et Streptococcus, deux familles de bactéries qui prédominent chez Lactobacillales dans ces échantillons. On observe une plus grande abondance des Lactobacillus que de Streptococcus.

## Prétraitement des données

```{r}
qplot(sample_data(ps)$age, geom = "histogram",binwidth=20) + xlab("age")
```
Il s'agit d'un histogramme montrant le nombre de souris en fonction de leur âge (en jours). On observe 3 pics où les âges sont différents : jeune, moyen at âgé

## Histograms comparing raw and log transformed read depths
```{r}
qplot(log10(rowSums(otu_table(ps))),binwidth=0.2) +
  xlab("Logged counts-per-sample")
```
Sur ce graph, on compare les reads brutes et les reads en log. Cela permet de déterminer quel log employer pour permettre d'affiner les résultats pour la PCoa.

## Analyse d'ordination avec l'abondance de log
```{r}
sample_data(ps)$age_binned <- cut(sample_data(ps)$age,
                          breaks = c(0, 100, 200, 400))
levels(sample_data(ps)$age_binned) <- list(Young100="(0,100]", Mid100to200="(100,200]", Old200="(200,400]")
sample_data(ps)$family_relationship=gsub(" ","",sample_data(ps)$family_relationship)
pslog <- transform_sample_counts(ps, function(x) log(1 + x))
out.wuf.log <- ordinate(pslog, method = "MDS", distance = "wunifrac")
evals <- out.wuf.log$values$Eigenvalues
plot_ordination(pslog, out.wuf.log, color = "age_binned") +
  labs(col = "Binned Age") +
  coord_fixed(sqrt(evals[2] / evals[1]))
```
On effectue une PCoA en utilisant Bray-Curtis pour mesurer la dissimilarité entre les échantillons. On observe que la majeure partie des souris ne présentent pas de différence avec leur âge. Cependant, certaines valeurs sont aberrantes (2 femelles et 4 mâles), il faut donc les retirer.

## Montrer la dominance d'un seul ASV chez les souris aberrantes
```{r}
rel_abund <- t(apply(otu_table(ps), 1, function(x) x / sum(x)))
qplot(rel_abund[, 12], geom = "histogram",binwidth=0.05) +
  xlab("Relative abundance")
```
En analysant les 2 souris femelles aberrantes, il a été constaté qu'un ASV prédominait (90%) par rapport aux autres. Chez les autres souris, cet ASV repésente moins de 20%. Le fait de retirer ces souris vont permettre de donner des résultats plus fiables pour la suite.

# Différentes projections d'ordinations

```{r}
outliers <- c("F5D165", "F6D165", "M3D175", "M4D175", "M5D175", "M6D175")
ps <- prune_samples(!(sample_names(ps) %in% outliers), ps)
```
On affecte les valeurs aberrantes à "outliers". On indique à ps les valeurs aberrantes à retirer.

```{r}
which(!rowSums(otu_table(ps)) > 1000)
```
Prélévements où il y a dse échantillons avec moins de 1000 reads.

```{r}
ps <- prune_samples(rowSums(otu_table(ps)) > 1000, ps)
pslog <- transform_sample_counts(ps, function(x) log(1 + x))
```
On retire à ps les échantillons ayant moins de 1000 reads et on transforme les données avec log(x+1) pour affiner les résultats

## PCoA Bray-Curtis entre échantillons
```{r}
out.pcoa.log <- ordinate(pslog,  method = "MDS", distance = "bray")
evals <- out.pcoa.log$values[,1]
plot_ordination(pslog, out.pcoa.log, color = "age_binned",
                  shape = "family_relationship") +
  labs(col = "Binned Age", shape = "Litter")+
  coord_fixed(sqrt(evals[2] / evals[1]))
```
On observe une forte dissimilarité entre les jeunes souris et les souris moyennes, qu'elles soient de sexe mâle ou femelle et provenant de deux litières différentes. L'âge a une influence sur la communauté microbienne au sein des souris.

## DPCoA : nouvelles informations phylogénétique (double) Visualisation des échantillons et catégories taxonomiques
```{r}
out.dpcoa.log <- ordinate(pslog, method = "DPCoA")
evals <- out.dpcoa.log$eig
plot_ordination(pslog, out.dpcoa.log, color = "age_binned", label= "SampleID",
                  shape = "family_relationship") +
  labs(col = "Binned Age", shape = "Litter")+
  coord_fixed(sqrt(evals[2] / evals[1]))
```
Cette DPCoa ajoute des informations phylogénétiques aux données. Sur l'axe 1, on observe une variabilité de 75% tandis que sur l'axe 2, on observe une variabilité de 8,5%. L'axe 2  montre les différences entre les jeunes souris des souris d'âge moyen, comme précédemment. Les données phylogénétiques associées aux souris montrent que les taxons Firmicutes ont une forte abondance chez ces souris, analyses confirmées par le graphe suivant.

## Taxon responsable de l'axe 1 et 2
```{r}
plot_ordination(pslog, out.dpcoa.log, type = "species", color = "Phylum") +
  coord_fixed(sqrt(evals[2] / evals[1]))
```
Confirmation de la prédominance des Firmicutes.

## Positions des échantillons produits par PCoA utilisant weighted UniFrac
```{r}
out.wuf.log <- ordinate(pslog, method = "PCoA", distance ="wunifrac")
evals <- out.wuf.log$values$Eigenvalues
plot_ordination(pslog, out.wuf.log, color = "age_binned",
                  shape = "family_relationship") +
  coord_fixed(sqrt(evals[2] / evals[1])) +
  labs(col = "Binned Age", shape = "Litter")
```
On utilise l'UniFrac pondére pour examiner les résultats donnés par la PCoA. On peut voir selon l'axe 2, une différence entre les souris d'âge différent, confirmant la PCoA. Mais la DPCoA a apporté plus d'informations sur le deuxième axe que n'offre l'UniFrac.


## Analyse en Composantes Principales sur les rangs
```{r}
abund <- otu_table(pslog)
abund_ranks <- t(apply(abund, 1, rank))
```
Création d'une matrice qui intégre l'abondance par un rang. La plus petite bactérie est associé au rang 1, la seconde au rang 2 .... et on continue jusqu'à avoir associé toutes les bactéries à un rang.

```{r}
abund_ranks <- abund_ranks - 329
abund_ranks[abund_ranks < 1] <- 1
```
Certains bactéries sont absentes ou ont une très faible abondance dans les échantillons (ils peuvent être dans certains échantillons mais absents dans d'autres). On pose un seuil au niveau des rangs et toutes les bactéries dont les rangs sont inférieurs au seuil seront attribuées au rang 1.

## Transformation de données PCA (réduit les dimensions)
```{r}
library(dplyr)
library(reshape2)
abund_df <- melt(abund, value.name = "abund") %>%
  left_join(melt(abund_ranks, value.name = "rank"))
colnames(abund_df) <- c("sample", "seq", "abund", "rank")

abund_df <- melt(abund, value.name = "abund") %>%
  left_join(melt(abund_ranks, value.name = "rank"))
colnames(abund_df) <- c("sample", "seq", "abund", "rank")

sample_ix <- sample(1:nrow(abund_df), 8)
ggplot(abund_df %>%
         filter(sample %in% abund_df$sample[sample_ix])) +
  geom_point(aes(x = abund, y = rank, col = sample),
             position = position_jitter(width = 0.2), size = 1.5) +
  labs(x = "Abundance", y = "Thresholded rank") +
  scale_color_brewer(palette = "Set2")
```
Après transformation (imposé le seuil des rangs). On observe une varition d'abondance pour de nombreuses bactéries de rang 1. Mais l'abondance augmente continuellement au fur et à mesure que les rangs augmentent, et donc que la taille des bactéries augemente. 

## Donne graphe après troncation de certains rangs
```{r}
library(ade4)
ranks_pca <- dudi.pca(abund_ranks, scannf = F, nf = 3)
row_scores <- data.frame(li = ranks_pca$li,
                         SampleID = rownames(abund_ranks))
col_scores <- data.frame(co = ranks_pca$co,
                         seq = colnames(abund_ranks))
tax <- tax_table(ps) %>%
  data.frame(stringsAsFactors = FALSE)
tax$seq <- rownames(tax)
main_orders <- c("Clostridiales", "Bacteroidales", "Lactobacillales",
                 "Coriobacteriales")
tax$Order[!(tax$Order %in% main_orders)] <- "Other"
tax$Order <- factor(tax$Order, levels = c(main_orders, "Other"))
tax$otu_id <- seq_len(ncol(otu_table(ps)))
row_scores <- row_scores %>%
  left_join(sample_data(pslog))
col_scores <- col_scores %>%
  left_join(tax)
evals_prop <- 100 * (ranks_pca$eig / sum(ranks_pca$eig))
ggplot() +
  geom_point(data = row_scores, aes(x = li.Axis1, y = li.Axis2), shape = 2) +
  geom_point(data = col_scores, aes(x = 25 * co.Comp1, y = 25 * co.Comp2, col = Order),
             size = .3, alpha = 0.6) +
  scale_color_brewer(palette = "Set2") +
  facet_grid(~ age_binned) +
  guides(col = guide_legend(override.aes = list(size = 3))) +
  labs(x = sprintf("Axis1 [%s%% variance]", round(evals_prop[1], 2)),
       y = sprintf("Axis2 [%s%% variance]", round(evals_prop[2], 2))) +
  coord_fixed(sqrt(ranks_pca$eig[2] / ranks_pca$eig[1])) +
  theme(panel.border = element_rect(color = "#787878", fill = alpha("white", 0)))
```
On a effectuer une Analyse en Composantes Principales (ACP). Ici, aucune transformation n'a été faite. On observe une similitude avec la PCoA, notamment des différences en fonction de l'âge avec l'axe 2 et une grande dissimilarité des bactéries avec l'axe 1. L'analyse des données de départ ont bien été réalisée.

## Cannonical correspondance (CCpnA) : ordination d'espèces par table d'échantillons > ajoute infos supplémentaires

```{r}
ps_ccpna <- ordinate(pslog, "CCA", formula = pslog ~ age_binned + family_relationship)
```
On va effectuer une CCpna. Pour cela, il est nécessaire d'ajouter des un argument, précisant quelles caractéristiques à prendre en compte. Sinon, on peut utilise toutes les données par défaut.

```{r}
library(ggrepel)
ps_scores <- vegan::scores(ps_ccpna)
sites <- data.frame(ps_scores$sites)
sites$SampleID <- rownames(sites)
sites <- sites %>%
  left_join(sample_data(ps))

species <- data.frame(ps_scores$species)
species$otu_id <- seq_along(colnames(otu_table(ps)))
species <- species %>%
  left_join(tax)
evals_prop <- 100 * ps_ccpna$CCA$eig[1:2] / sum(ps_ccpna$CA$eig)
ggplot() +
  geom_point(data = sites, aes(x = CCA1, y = CCA2), shape = 2, alpha = 0.5) +
  geom_point(data = species, aes(x = CCA1, y = CCA2, col = Order), size = 0.5) +
  geom_text_repel(data = species %>% filter(CCA2 < -2),
                    aes(x = CCA1, y = CCA2, label = otu_id),
            size = 1.5, segment.size = 0.1) +
  facet_grid(. ~ family_relationship) +
  guides(col = guide_legend(override.aes = list(size = 3))) +
  labs(x = sprintf("Axis1 [%s%% variance]", round(evals_prop[1], 2)),
        y = sprintf("Axis2 [%s%% variance]", round(evals_prop[2], 2))) +
  scale_color_brewer(palette = "Set2") +
  coord_fixed(sqrt(ps_ccpna$CCA$eig[2] / ps_ccpna$CCA$eig[1])*0.45   ) +
  theme(panel.border = element_rect(color = "#787878", fill = alpha("white", 0)))
```
Ce code ne fonctionne pas car il est sensé utiliser les données du site d'où proviennent les données. On est supposé avoir deux graphiques : le premier concernant la portée 1, et le second, la portée 2. On aurait visualiser les quatre taxons les plus abondants parmi les 23 présents. On aurait également vu sur le premier graphique une nette différence entre les souris jeunes et plus âgées sur l'axe des ordonnées.

# Supervisation de l'apprentissage

```{r}
library(caret)
sample_data(pslog)$age2 <- cut(sample_data(pslog)$age, c(0, 100, 400))
dataMatrix <- data.frame(age = sample_data(pslog)$age2, otu_table(pslog))
trainingMice <- sample(unique(sample_data(pslog)$host_subject_id), size = 8)
inTrain <- which(sample_data(pslog)$host_subject_id %in% trainingMice)
training <- dataMatrix[inTrain,]
testing <- dataMatrix[-inTrain,]
plsFit <- train(age ~ ., data = training,
                method = "pls", preProc = "center")
```
On divise les données pour former des ensembles dits de formations et de tests, en faisant des affectations par souris plutôt que par échantillons.

## Prédiction de l'âge des souris
```{r}
plsClasses <- predict(plsFit, newdata = testing)
table(plsClasses, testing$age)
```
Prédiction de l'âge des souris (en jours). La prédiction est très bien faite si on le compare aux données précédement faites. 63 souris ont etre 0 et 100 jours, et 4 souris ont 100 jours (cf bornes des intervalles).

## Prédiction de l'âge de fôret aléatoire
```{r}
library(randomForest)
rfFit <- train(age ~ ., data = training, method = "rf",
               preProc = "center", proximity = TRUE)
rfClasses <- predict(rfFit, newdata = testing)
table(rfClasses, testing$age)
```
Autre exemple de classification selon l'âge (en années) des arbres.

## Différentes bactéries en fonction de l'âge

```{r}
library(vegan)
pls_biplot <- list("loadings" = loadings(plsFit$finalModel),
                   "scores" = scores(plsFit$finalModel))
class(pls_biplot$scores) <- "matrix"

pls_biplot$scores <- data.frame(sample_data(pslog)[inTrain, ],
                                pls_biplot$scores)

tax <- tax_table(ps)@.Data %>%
  data.frame(stringsAsFactors = FALSE)
main_orders <- c("Clostridiales", "Bacteroidales", "Lactobacillales",
                 "Coriobacteriales")
tax$Order[!(tax$Order %in% main_orders)] <- "Other"
tax$Order <- factor(tax$Order, levels = c(main_orders, "Other"))
class(pls_biplot$loadings) <- "matrix"
pls_biplot$loadings <- data.frame(tax, pls_biplot$loadings)
ggplot() +
  geom_point(data = pls_biplot$scores,
             aes(x = Comp.1, y = Comp.2), shape = 2) +
  geom_point(data = pls_biplot$loadings,
             aes(x = 25 * Comp.1, y = 25 * Comp.2, col = Order),
             size = 0.3, alpha = 0.6) +
  scale_color_brewer(palette = "Set2") +
  labs(x = "Axis1", y = "Axis2", col = "Binned Age") +
  guides(col = guide_legend(override.aes = list(size = 3))) +
  facet_grid( ~ age2) +
  theme(panel.border = element_rect(color = "#787878", fill = alpha("white", 0)))
```
Par l'utilisation de ce graphique, on différencie les bactéries retrouvées chez les souris en fonction de leur âge. Les axes restent les mêmes que la PCoA mais la variabilité de l'âge est utilisée comme référence.

## How frequently sample occur in the same tree partition in the random forest’s bootstrapping procedure
```{r}
rf_prox <- cmdscale(1 - rfFit$finalModel$proximity) %>%
  data.frame(sample_data(pslog)[inTrain, ])
ggplot(rf_prox) +
  geom_point(aes(x = X1, y = X2, col = age_binned),
             size = 1, alpha = 0.7) +
  scale_color_manual(values = c("#A66EB8", "#238DB5", "#748B4F")) +
  guides(col = guide_legend(override.aes = list(size = 4))) +
  labs(col = "Binned Age", x = "Axis1", y = "Axis2")
```
On revient sur nos échantillons de fôrets. Il a été calculé la distance entre les échantillons en fonction de leur fréquence d'apparition. Si deux échantillons sont produits dans la même partition, alors la distance résultante est faible. Ces distances sont rentrées dans le PCoA. On observe une nette séparation entre les âges moyens et les jeunes.

```{r}
as.vector(tax_table(ps)[which.max(importance(rfFit$finalModel)), c("Family", "Genus")])
```
On identifie la bactérie qui a le plus d'influence lors de la prédiction des fôrets aléatoires. 

## Abondance discriminative des bactéries dans des échantillons d'arbres à des âges différents
```{r}
impOtu <- as.vector(otu_table(pslog)[,which.max(importance(rfFit$finalModel))])
maxImpDF <- data.frame(sample_data(pslog), abund = impOtu)
ggplot(maxImpDF) +   geom_histogram(aes(x = abund)) +
  facet_grid(age2 ~ .) +
  labs(x = "Abundance of discriminative bacteria", y = "Number of samples")
```
On montre l'abondance du Lachnospiraceae dans nos échantillons. On peut voir un pic chez les jeunes mais il n'est pas uniformément répartie entre les autres fôrets. Pour les plus âgées, cette bactérie est retrouvée plus souvent.

# Analyses graphiques

## Création et traçage des graphiques : où viennent les souris, de quel échantillon...

```{r}
library("phyloseqGraphTest")
library("igraph")
library("ggnetwork")
net <- make_network(ps, max.dist=0.35)
sampledata <- data.frame(sample_data(ps))
V(net)$id <- sampledata[names(V(net)), "host_subject_id"]
V(net)$litter <- sampledata[names(V(net)), "family_relationship"]
net_graph <- ggnetwork(net)
ggplot(net_graph, aes(x = x, y = y, xend = xend, yend = yend), layout = "fruchtermanreingold") +
  geom_edges(color = "darkgray") +
  geom_nodes(aes(color = id, shape = litter),  size = 3 ) +
  theme(axis.text = element_blank(), axis.title = element_blank(),
        legend.key.height = unit(0.5,"line")) +
  guides(col = guide_legend(override.aes = list(size = .5)))
```
On trace un graphique en réseau avec un seuil de dissimilarité de Jaccard de 0.35. La forme des points indique de quelles portées viennent les souris et la couleur montre la provenance de l'échantillon. Il y a des regroupements des échantillons par souris et par portées.

## Graphiques basées sur le test de deux échantillons : Minimum Spanning Tree (MST)
```{r}
gt <- graph_perm_test(ps, "family_relationship", grouping = "host_subject_id",
                      distance = "jaccard", type = "mst")
gt$pval
```
Imbrication de la structure. Les données des individus sont regroupées et il ne faudrait pas que cela se casse. C'est pourquoi on indique qu'on garde cette structure quand on permutera les étiquettes.

```{r}
plotNet1=plot_test_network(gt) + theme(legend.text = element_text(size = 8),
        legend.title = element_text(size = 9))
plotPerm1=plot_permutations(gt)
grid.arrange(ncol = 2,  plotNet1, plotPerm1)
```
On peut voir que les échantillons se regroupent plus par portée que l'on pouvait imaginé au début. Il y a une bonne similarité entre les souris venant d'une même portée.


## Nearest neighbors : if a pair of samples has an edge between them in the nearest neighbor graph, they are overwhelmingly likely to be in the same litter

```{r}
gt <- graph_perm_test(ps, "family_relationship", grouping = "host_subject_id",
                      distance = "jaccard", type = "knn", knn = 1)
plotNet2=plot_test_network(gt) + theme(legend.text = element_text(size = 8),
        legend.title = element_text(size = 9))
plotPerm2=plot_permutations(gt)
grid.arrange(ncol = 2,  plotNet2, plotPerm2)
```
Les graphiques montrent que les paires d'échantillons ayant un lien entre eux, il est fort probable qu'ils viennent d'une même portée.

## Modélisation linéaire: Diversité de Shannon associé à chaque échantillon et joint avec annotation de l'échantillon

```{r}
library("nlme")
library("reshape2")
ps_alpha_div <- estimate_richness(ps, split = TRUE, measure = "Shannon")
ps_alpha_div$SampleID <- rownames(ps_alpha_div) %>%
  as.factor()
ps_samp <- sample_data(ps) %>%
  unclass() %>%
  data.frame() %>%
  left_join(ps_alpha_div, by = "SampleID") %>%
  melt(measure.vars = "Shannon",
       variable.name = "diversity_measure",
       value.name = "alpha_diversity")

diversity_means <- ps_samp %>%
  group_by(host_subject_id) %>%
  summarise(mean_div = mean(alpha_diversity)) %>%
  arrange(mean_div)
ps_samp$host_subject_id <- factor(ps_samp$host_subject_id)
#                                  diversity_means$host_subject_id)

alpha_div_model <- lme(fixed = alpha_diversity ~ age_binned, data = ps_samp,
                       random = ~ 1 | host_subject_id)

new_data <- expand.grid(host_subject_id = levels(ps_samp$host_subject_id),
                        age_binned = levels(ps_samp$age_binned))
new_data$pred <- predict(alpha_div_model, newdata = new_data)
X <- model.matrix(eval(eval(alpha_div_model$call$fixed)[-2]),
                  new_data[-ncol(new_data)])
pred_var_fixed <- diag(X %*% alpha_div_model$varFix %*% t(X))
new_data$pred_var <- pred_var_fixed + alpha_div_model$sigma ^ 2

ggplot(ps_samp %>% left_join(new_data)) +
  geom_errorbar(aes(x = age_binned, ymin = pred - 2 * sqrt(pred_var),
                    ymax = pred + 2 * sqrt(pred_var)),
                col = "#858585", size = .1) +
  geom_point(aes(x = age_binned, y = alpha_diversity,
                 col = family_relationship), size = 0.8) +
  facet_wrap(~host_subject_id) +
  scale_y_continuous(limits = c(2.4, 4.6), breaks = seq(0, 5, .5)) +
  scale_color_brewer(palette = "Set2") +
  labs(x = "Binned Age", y = "Shannon Diversity", color = "Litter") +
  guides(col = guide_legend(override.aes = list(size = 4))) +
  theme(panel.border = element_rect(color = "#787878", fill = alpha("white", 0)),
        axis.text.x = element_text(angle = -90, size = 6),
        axis.text.y = element_text(size = 6))
```
Sur ces graphiques, on observe la diversité, la richesse, des échantillons dans les différentes portées et chez les souris dont l'âge est différents. Pour M004, on observe une grande diversité chez les souris d'âge jeune et moyen mais une diversité très faible chez les souris âgées. On peut voir également que certains échantillons ne sont présents que dans une seule portée spécifique.

## Hiéarchisation des tests multiples

```{r}
library("reshape2")
library("DESeq2")
sample_data(ps)$age_binned <- cut(sample_data(ps)$age,
                          breaks = c(0, 100, 200, 400))
levels(sample_data(ps)$age_binned) <- list(Young100="(0,100]", Mid100to200="(100,200]", Old200="(200,400]")
sample_data(ps)$family_relationship = gsub(" ", "", sample_data(ps)$family_relationship)
ps_dds <- phyloseq_to_deseq2(ps, design = ~ age_binned + family_relationship)

geo_mean_protected <- function(x) {
  if (all(x == 0)) {
    return (0)
  }
  exp(mean(log(x[x != 0])))
}

geoMeans <- apply(counts(ps_dds), 1, geo_mean_protected)
ps_dds <- estimateSizeFactors(ps_dds, geoMeans = geoMeans)
ps_dds <- estimateDispersions(ps_dds)
abund <- getVarianceStabilizedData(ps_dds)
```


## DESeq2 transformation abondance

```{r}
short_names <- substr(rownames(abund), 1, 5)%>%
  make.names(unique = TRUE)
rownames(abund) <- short_names
abund_sums <- rbind(data.frame(sum = colSums(abund),
                               sample = colnames(abund),
                               type = "DESeq2"),
                    data.frame(sum = rowSums(otu_table(pslog)),
                               sample = rownames(otu_table(pslog)),
                               type = "log(1 + x)"))

ggplot(abund_sums) +
  geom_histogram(aes(x = sum), binwidth = 20) +
  facet_grid(type ~ .) +
  xlab("Total abundance within sample")
```
Comparaison des transformations DESeq2 et log(1+x)(transformation facilitée. On observe l'abondance totale des échantillons par l'utilisation des deux méthodes de transformation. Il y a certaines similitudes mais des différences prononcées entre ces deux échantillons. DESeq2 donne plus de résultats pour les abondances moyennes et faibles. Le log écrase les données faible, donc les résultats sont moins flagrants.


```{r}
library("structSSI")
el <- phy_tree(pslog)$edge
el0 <- el
el0 <- el0[nrow(el):1, ]
el_names <- c(short_names, seq_len(phy_tree(pslog)$Nnode))
el[, 1] <- el_names[el0[, 1]]
el[, 2] <- el_names[as.numeric(el0[, 2])]
unadj_p <- treePValues(el, abund, sample_data(pslog)$age_binned)
```
Utilisation des tests Univariés sur chaque groupes taxonomiques, permettant une hiérarchisation.

## Correction p-value

```{r}
hfdr_res <- hFDR.adjust(unadj_p, el, .75)
summary(hfdr_res)
```
Par l'utilisation du test hiérarchique, nous pouvons corriger la p-value pour permettre d'affiner nos résultats (résultats plus significatifs).

## Show a screenshot of a subtree with many differentially abundant bacteria, as determined by the hierarchical testing procedure.

```{r}
plot(hfdr_res, height = 5000)
```
Un onglet s'ouvre mais le graphique n'apparait pas. On devrait un arbre contenant des bactéries de différentes abondances. La p-value s'affiche quand on passe sur un des points. Les couleurs indiquent la puissance des associations.

```{r}
tax <- tax_table(pslog)[, c("Family", "Genus")] %>%
  data.frame()
tax$seq <- short_names
options(digits=3)
hfdr_res@p.vals$seq <- rownames(hfdr_res@p.vals)
tax %>%
  left_join(hfdr_res@p.vals) %>%
  arrange(adjp) %>% head(10)
```
Les bactéries les plus fortement associées sont les Lachnospiraceae, ce qui est cohérent avec les résultats obtenus auparavant avec les fôrets.

# Utilisation des multi-tables

```{r}
metab <- read.csv("https://raw.githubusercontent.com/spholmes/F1000_workflow/master/data/metabolites.csv",row.names = 1)
microbe_connect <-url("https://raw.githubusercontent.com/spholmes/F1000_workflow/master/data/microbe.rda")
load(microbe_connect)
microbe
```
On télécharge de nouvelles données pour permettre de faire l'ACC (Analyse Canonique des Correspondances). On affiche l'objet PhyloSeq associé à ces données.

```{r}
library("genefilter")
keep_ix <- rowSums(metab == 0) <= 3
metab <- metab[keep_ix, ]
microbe <- prune_taxa(taxa_sums(microbe) > 4, microbe)
microbe <- filter_taxa(microbe, filterfun(kOverA(3, 2)), TRUE)
metab <- log(1 + metab, base = 10)
X <- otu_table(microbe)
X[X > 50] <- 50
dim(X)
```
On filtre les données en ne gardant que les microbes (X) et les métabolites d'intêrets (metab). On observe pour X, 174 lignes (ce sont les microbes) et 12 colonnes (qui correspondent aux échantillons)

```{r}
dim(metab)
```
On observe pour metab, 405 lignes (les métabolites d'intêrets) et 12 colonnes (échantillons)

```{r}
library(PMA)
cca_res <- CCA(t(X),  t(metab), penaltyx = .15, penaltyz = .15)
```
Penaltyx (nombre de microbe) et Penaltyz (nombre de métabolites d'intêrets) sont des pénalités de parcimonie. Plus leur valeur est faible, plus le nombre de microbe et métabolite diminue. On fait une sélection des microbes et des métabolites pour la réalisation de la PCA (Principal Component Analysis)
```{r}
cca_res
```
On a retenu 5 microbes et 15 métabolites. Ces données nous permettent d'expliquer la covariation entre les deux tableaux. Ces 20 caractéristiques montrent une corrélarion de 0,97, signifiant qu'il y a des signaux similaires entre ces deux tableaux, et les 20 caractéristiques sélectionnées peuvent montrer avec une bonne confiance ces signaux.

```{r}
combined <- cbind(t(X[cca_res$u != 0, ]),
                  t(metab[cca_res$v != 0, ]))
pca_res <- dudi.pca(combined, scannf = F, nf = 3)

genotype <- substr(rownames(pca_res$li), 1, 2)
sample_type <- substr(rownames(pca_res$l1), 3, 4)
feature_type <- grepl("\\.", colnames(combined))
feature_type <- ifelse(feature_type, "Metabolite", "OTU")
sample_info <- data.frame(pca_res$li, genotype, sample_type)
feature_info <- data.frame(pca_res$c1,
                           feature = substr(colnames(combined), 1, 6))

ggplot() +  geom_point(data = sample_info,
            aes(x = Axis1, y = Axis2, col = sample_type, shape = genotype), size = 3) + 
  geom_label_repel(data = feature_info,
                   aes(x = 5.5 * CS1, y = 5.5 * CS2, label = feature, fill = feature_type),
                   size = 2, segment.size = 0.3,
                   label.padding = unit(0.1, "lines"), label.size = 0) +
  geom_point(data = feature_info,
             aes(x = 5.5 * CS1, y = 5.5 * CS2, fill = feature_type),
             size = 1, shape = 23, col = "#383838") +
  scale_color_brewer(palette = "Set2") +
  scale_fill_manual(values = c("#a6d854", "#e78ac3")) +
  guides(fill = guide_legend(override.aes = list(shape = 32, size = 0))) +
  coord_fixed(sqrt(pca_res$eig[2] / pca_res$eig[2])) +
  labs(x = sprintf("Axis1 [%s%% Variance]",
                   100 * round(pca_res$eig[1] / sum(pca_res$eig), 2)),
       y = sprintf("Axis2 [%s%% Variance]",
                   100 * round(pca_res$eig[2] / sum(pca_res$eig), 2)),
       fill = "Feature Type", col = "Sample Type")
```
On a utiliser les 20 caractéristiques précédentes pour comprimer les données du tableau. Le graphe montre différents types d'échantillons, les métabolites et les OTUs. On compare les échantillons qui ont été mesurés et les influences que peuvent avoir certains facteurs sur les métaboites et OTU. Par exemple, il y a de grande variation entre PD et ST, qui correspondent à des régimes alimentaires différents.
